【裁判字號】    89,上易,1622
【裁判日期】    891120
【裁判案由】    侵占
【裁判全文】
臺灣高等法院臺南分院刑事判決          八十九年度上易字第一六二二號  Ａ
      上  訴  人  臺灣台南地方法院檢察署檢察官
      被      告  乙  ○  ○
右上訴人因被告侵占案件，不服臺灣台南地方法院八十九年度自字第二五○號，中華
民國八十九年八月十八日第一審判決提起上訴及移送併辦（八十九年度偵字第九○四
三號），本院判決如左：
      主      文
原判決撤銷。
乙○○連續意圖為自己不法之所有，而侵占對於業務上所持有之物，累犯，處有期徒
刑拾月。
      事      實
一、乙○○曾於民國八十四年間因犯違反動產擔保交易法罪，經本院判處有期徒刑三
    月，於八十四年五月五日執行完畢，猶不知悔改。其原係台南市○○路三八一號
    大台南開發股份有限公司（以下簡稱大台南公司）之經理，負有向客戶收取房屋
    價款及服務費等業務，竟於任職期間，基於意圖為自己不法所有之概括犯意，首
    於八十八年九月三日簽約時在台南市○○○路三七○巷卅八號四樓之一，向客戶
    于啟容收取房屋服務費新台幣（以下同）八萬一千元其中之一萬元，續於同月中
    旬又收取其餘七萬一千元，又基於概括犯意於同年十月中旬又收取契稅一萬八千
    元，以上均未將該業務上所持有應繳回大台南公司之款項，或予以退還，而予以
    侵占入己，私自花用（嗣後買受人因故解除契約，自應將該款退還）。繼又基於
    同一概括犯意於同年十月七日，在台南縣永康市匯豐銀行永康分行向客戶楊碧雲
    收取房屋服務費四萬元、尾款六萬元，亦將該業務上所持有應繳回大台南公司之
    款項，予以侵占入己，私自花用。嗣為大台南公司查覺上情。
二、案經被害人大台南公司提起自訴。
      理      由
一、訊據被告對於伊原係台南市○○路三八一號大台南公司之經理，負有向客戶收取
    房屋價款及服務費等業務，於右揭時地向客戶于啟容收取房屋服務費及契稅共九
    萬九千元，向客戶楊碧雲收取房屋尾款四萬元，均未繳回該公司，私自花用之事
    實坦承不諱，雖矢口否認伊有侵占犯行，辯稱：伊向客戶于啟容所收服務費、契
    稅，因買賣不成立，不用交回公司，且伊向客戶楊碧雲收得之款項係四萬元，並
    非十萬元，該款亦不用交回公司云云。
二、惟查：右揭事實，業據自訴人代理人甲○○於原審法院及被害人于啟容於迭次審
    理時指訴甚詳，並有存證信函影本二紙及被告簽交自訴人之面額八萬一千元、十
    萬元之本票各乙紙附卷足憑。且被告向客戶收得款項，均應交回公司，亦經自訴
    人於審理中指訴甚明，參以茍被告未侵占客戶于啟容所繳房屋服務費八萬一千元
    、契稅一萬八千元及楊碧雲所繳房屋服務費四萬元、尾款六萬元，則其衡情何須
    簽發上開二紙本票賠償自訴人觀之，況查向客戶于啟容所收服務費，縱因買賣不
    成立，亦應將款返還客戶于啟容，不應予以侵占入己，私自花用，綜上各情參酌
    ，自訴人所訴自與事實相符，足以採信，被告所辯無非事後畏罪卸責之詞，不足
    採信。罪證明確，被告犯行堪以認定。
三、核被告所為，係犯刑法第三百三十六條第二項之業務侵占罪。其先後數次犯行，
    時間緊接，犯罪構成要件相同，顯係基於一個概括犯意反覆為之，應依連續犯之
    規定論以一罪，並依法加重其刑。又被告曾於民國八十四年間因犯違反動產擔保
    交易法罪，經本院判處有期徒刑三月，於八十四年五月五日執行完畢，有台灣高
    等法院被告全國前案紀錄表一紙附卷可按，其於五年內再犯本件有期徒刑以上之
    罪，為累犯，應依法遞加重其刑。原審因認被告該部分犯行罪證明確予以論科固
    非無見，惟查科刑之判決書，對於犯罪事實，必須詳加認定，明確記載，然後於
    理由內敘明犯罪事實所憑之證據，及其認定之理由，使事實與理由兩相一致，方
    足以資論罪科刑，原判決於事實欄內對於先後犯罪之地點前後倒置，又收取于啟
    容服務費之次數、時間、金額未予詳查，另侵占契稅部分亦漏未載明，顯有違誤
    ，檢察官上訴請求併案審理，並執此指摘原判決不當，為有理由，自應由本院將
    原判決撤銷改判。爰審酌被告之素行、犯罪之動機、手段、目的、所生危害及犯
    罪後僅償還被害人于啟容五千元等一切情狀，量處有期徒刑拾月，以示懲儆。
據上論斷，應依刑事訴訟法第三百六十九條第一項前段、第三百六十四條、第二百九
十九條第一項前段，刑法第五十六條、第三百三十六條第二項、第四十七條，罰金罰
鍰提高標準條例第一條前段，判決如主文。
本案經檢察官王碧霞到庭執行職務。
中    華    民    國      八十九      年      十一      月      二十    日
                                  臺灣高等法院臺南分院刑事第四庭
                                      審判長法官  陳    義    仲
                                            法官  徐    財    福
                                            法官  宋    明    蒼
右正本證明與原本無異。
不得上訴。
          法院書記官  余    素    美
中    華    民    國      八十九      年      十一      月    二十一    日
附錄本案論罪科刑法條全文：
刑法三百三十六條第二項：對於業務上所持有之物，犯前條第一項之罪者，處六月上
                        、五年以下有期徒刑，得併科三千元以下罰金。


司法院資訊處製作；財團法人民間司法改革基金會備份。
